臺灣高等法院刑事判決　　　　　　　　93年度上訴字第3543號
上　訴　人
即　被　告　甲○○
義務辯護人　林吉雄律師
上列上訴人因毒品危害防制條例案件，不服臺灣臺北地方法院93
年度訴字第543號，中華民國93年10月7日第一審判決（起訴案號
：臺灣臺北地方法院檢察署93年度偵字第6727號），提起上訴，
本院判決如下：
    主  文
原判決撤銷。
甲○○連續販賣第二級毒品，累犯，處有期徒刑柒年陸月。
販賣所得新台幣伍仟元沒收之，如全部或一部不能沒收時，以其
財產抵償之。
    事  實
一、甲○○前因偽造文書案件，經原審法院89年簡字第1540號判
    決判處有期徒刑5月確定，又因毒品危害防制條例案件，經
    臺灣板橋地方法院90年易字第157號判決判處有期徒刑6月確
    定，經定應執行刑為有期徒刑10月，甫於民國91年4月17日
    執行完畢。詎甲○○猶不知悔改，為自行施用而多次向綽號
    「阿地」、姓名年籍不詳之成年男子，購買第二級毒品安非
    他命，其中曾於92年8月2日，在其位在臺北縣土城市○○路
    25號4樓之住處，以新臺幣（下同）45,000元之代價，購買
    原價5萬餘元、重約40餘公克之安非他命。上開購得之第二
    級毒品安非他命，除部份供己施用外（此部分業經臺灣板橋
    地方法院92年易字第2676號判決判處有期徒刑7月確定），
    另部份則基於概括犯意，並經由綽號「東東」、姓名年籍不
    詳之成年男子介紹，以0000000000號行動電話與陳慕凡之
    0000000000號行動電話聯絡，自92年7月間某日起至92年8月
    5日晚間10時許，連續5次，除第1次在臺北市萬華區○○○
    道時報大樓前外，其餘4次則在臺北市萬華區○○○路○段
    181號4樓之6陳慕凡住處樓下，以高於購入價格之每包重約
    0.5公克1,000元之代價，將前開安非他命賣予陳慕凡施用（
    陳慕凡連續施用第二級毒品犯行部分另經原審法院93年度易
    字第28號判決判處有期徒刑7月確定）。迨至92年8月6日晚
    間7時10分許，經警持搜索票前往甲○○位在臺北縣土城市
    ○○路25號4樓之住處搜索，扣得第二級毒品安非他命12小
    包（毛重47.3公克），復於92年8月7日下午4時10分許，經
    警持搜索票前往陳慕凡位在臺北市萬華區○○○路○段181號
    4 樓之6住處搜索，扣得第二級毒品安非他命吸食器具、殘
    渣袋後，陳慕凡陳述上情而查獲。
二、案經臺北縣政府警察局移送臺灣臺北地方法院檢察署檢察官
    偵查起訴。
    理  由
一、訊據上訴人即被告甲○○矢口否認上揭犯行，惟不諱言與證
    人陳慕凡為朋友關係，於原審尚陳曾與證人陳慕凡共同施用
    過安非他命，伊於92年間所使用之行動電話號碼為00000000
    00號，，與陳慕凡之0000000000號行動電話聯繫過，92年8
    月6日於其位在臺北縣土城市○○路25號4樓之住處搜索扣得
    第二級毒品安非他命12小包（毛重47.3公克），係伊於92年
    8月2日在其上開住處，向綽號「阿地」、不詳姓名年籍之成
    年男子以45,000元之代價購得，當時共買了40餘公克，原來
    是要賣5萬餘元，因為數量多，「阿地」又急於脫手以避免
    警方追緝，所以算伊比較便宜，伊不曾販賣第二級毒品安非
    他命予證人陳慕凡，陳慕凡曾對伊女友亂說伊在外交往複雜
    而被伊毆打過，且曾積欠其借款經其催討均未償還，可能因
    此心生怨懟而誣稱有向伊購買安非他命，伊在夜市販賣精油
    ，一個月收入達10餘萬元，不需要賣安非他命予陳慕凡云云
    ，經查：
  (一)被告於92年8月6日晚間7時10分許，經臺北縣政府警察局員
    警持臺灣板橋地方法院所開立之92年聲搜字第1630號搜索票
    前往其位在臺北縣土城市○○路25號4樓之住處搜索，扣得
    第二級毒品安非他命12包（毛重47.3公克）；又92年8月7日
    下午4時10分許，經臺北縣政府警察局員警持原審法院所開
    立之92年聲搜字第909號搜索票前往證人陳慕凡位在臺北市
    萬華區○○○路○段181號4樓之6住處搜索，扣得安非他命吸
    食器2個（其中1個含有安非他命殘渣）、含有安非他命殘渣
    之分裝袋20個、吸管提撥器等物等情，有卷附搜索票、扣押
    物品目錄表、內政部警政署刑事警察局93年2月26日刑鑑字
    第0930000183號鑑驗通知書（上揭含有安非他命殘渣之分裝
    袋20個均含甲基安非他命成分）在卷可稽，並經原審調取臺
    灣板橋地方法院檢察署92年度執字第7735號全卷（含臺灣板
    橋地方法院92年易字第2676號、臺灣板橋地方法院檢察署92
    年毒偵字第2598號卷），核閱卷附臺灣板橋地方法院搜索票
    、扣押物品目錄表、贓證物品清單、臺灣板橋地方法院92年
    易字第2676號確定判決屬實。對於何以遭警扣得上開多量之
    第二級毒品，被告於原審審理時供稱：係於92年8月2日在其
    前揭住處，向綽號「阿地」、不詳姓名年籍之成年男子以
    45,000元之代價購得第二級毒品安非他命，當時共買了40餘
    公克，原來是要賣5萬餘元，因為數量多，「阿地」又急於
    脫手以避免警方追緝，所以算伊比較便宜等語（見原審93
    年9月23日審判畢筆錄），然於原審準備程序中、原審尚未
    調得上開案卷而未得知被告被搜索扣得上開多量第二級毒品
    安非他命前，被告係辯稱：「（平常買安非他命份量多少？
    ）1千至2千元。（警察有無搜索你家？）有，扣得殘渣袋而
    已。」云云（見原審卷第59、60頁準備程序筆錄），是其此
    一辯詞，顯係規避卸責之詞，無可採信。
  (二)訊之證人陳慕凡就其連續施用第二級毒品安非他命犯行部分
    坦認無諱，並有卷附原審法院93年度易字第28號判決1份在
    卷可佐，另針對其施用之第二級毒品安非他命來源，證人陳
    慕凡迭於警、偵訊及原審訊問中明確證稱係被告所販賣，其
    證稱：「（你所吸食之安非他命係向何人購買？何時？何地
    ？價錢多少？）是向甲○○購買的，我向他買過4、5次，最
    近1次是在90年8月5日晚上22時許，他到我家樓下，我是以
    新臺幣1千元向甲○○購買1小包安非他命毒品，重量大約是
    0.5公克重。之前幾次購買的時間已忘記，但是我每次向甲
    ○○都是購買1千元的安非他命。（你於第2次警詢筆錄中供
    稱，你所吸食之毒品係向甲○○所購買，請詳述購買毒品時
    間？地點？如何聯繫買賣毒品？）我第1次向甲○○購買安
    非他命毒品是在92年3月中旬，由我朋友綽號『東東』男子
    幫我聯絡甲○○至臺北市○○○道的時報大樓前，當時我向
    甲○○購買1千元的安非他命毒品，重量約0.5公克，到最後
    1次是92年8月5日10時許，甲○○用行動電話0000000000號
    撥打我的行動電話0000000000號，聯絡我買賣毒品，交易地
    點在臺北市○○○路○段181號我家樓下，我向甲○○買1 千
    元的安非他命毒品，重量約0.5公克。（你共向甲○○購買
    幾次毒品？交易時間？地點？聯繫方式？）5次，交易時間
    我忘記了，交易地點從第2次開始都是在我家樓下，我每次
    都向甲○○買1千元之安非他命毒品，重量都約0.5公克，從
    第2次開始至第五次的買賣，都是甲○○主動和我聯繫，他
    是用0000000000號行動電話打到我所有之0000000000號行動
    電話聯絡。」（見偵卷第4頁反面、第6頁反面警詢筆錄）「
    （有無向他（按指被告）買過？）91年時有向他買過，當時
    以1千元向他買來，後來還有買過1、2次，是朋友介紹說他
    有。（92年8月5日有無向他買？）92年8月5日我有向他買過
    。（8月5日跟他拿毒品時有無給他錢？）有，給他1千元。
    」（見偵卷第61頁之偵訊筆錄）「（你所施用安非他命的來
    源？）是向被告買的。（詳述與被告之間買賣安非他命的過
    程？）1個月買1、2次，1次都是1千元，買了大約0.5、0.6
    公克，都是在晚上買的，被告有手機，我是用手機與他聯絡
    。（你在警訊時說被告是用0000000000號與你0000000000號
    手機聯絡買賣毒品，是否如此？）是這樣。（交易地點？）
    在臺北市○○○路○段181號住處樓下。（是被告主動向你兜
    售？還是你打電話給他？）是被告打電話給我，約在我家樓
    下。（你如何與被告認識？）是綽號東東的男子介紹我們認
    識的。（第1次交易地點？）艋舺大道時報大樓前面。（當
    時購買的安非他命多少錢？）當時用1千元買1小包，我每次
    都買1千元。（第1次交易是在何時？）92年6、7月時。（你
    在警局說第一次向被告買毒品是在92年3月中旬，與你今日
    所言不同，有何意見？）應該是以警訊時所言為準。（你最
    後1次跟被告交易時間？）是在92年7月。（你在警局說是在
    92年8月5日晚上9點鐘，交易地點是在你家樓下，是否如此
    ？）時間是在我被抓的前1天，地點是在我家樓下。（你與
    被告第2次以後的交易地點是在何處？）臺北市○○○路○段
    181號住處樓下。（你是否有向被告以外之人購買毒品？）
    有。（你要買毒品時是否會打給被告？）是被告會打給我的
    手機跟我聯絡，問我是不是要購買毒品，他會主動問我要不
    要買。（你在偵查中時說你從91年開始向被告購買毒品，與
    你剛才所言是在92年3月開始不同，有何意見？）可能是我
    那時候記錯了，第1次跟被告購買毒品就是92年3月間開始。
    」等語（見原審93年9月23日審判筆錄），且上開警詢筆錄
    經原審勘驗其錄音帶，證人陳慕凡陳述之內容與上開筆錄記
    載無誤，有原審93年7月2日勘驗筆錄在卷可稽，證人陳慕凡
    於歷次訊問中均明確詳述被告販賣第二級毒品安非他命與伊
    之過程，其中除向被告購買毒品之起迄日期先後所述曾有出
    入外，其餘細節均陳述不移。參以證人陳慕凡就所供第1次
    向被告購買安非他命時，時而92年3月中，時而93年7月，甚
    不一致，惟陳慕凡於92年8月7日經警查獲，因尿液中有安非
    他命反應，遂移送偵辦，於原審訊以「你被判刑後從何時開
    始施用安非他命？」，答稱「92年7月開始，斷斷續續至被
    警查獲當天早上」等語（臺灣台北地方法院93年度易字第28
    號第103頁反面），而該案件亦認陳慕凡施用第二級毒品之
    起訖時間，為92年7月間起至同年8月7日止，有該判決附卷
    可憑，則陳慕凡上揭所供第1次向被告購買安非他命之時間
    為92年7月，自始信而有徵。辯護人於本院陳稱92年8月5日
    既有偵查員全程監視勘查照相，並有犯罪場所之電眼裝置，
    被告與陳慕凡何能從容在該址樓下交易？惟證人乙○○證實
    警方確有在現場勘查地形，並有現場勘查照片附卷可憑，既
    是勘查，即事前之準備作業，否則若是現場交易，當可即時
    逮捕，又何須勘查？並經本院調閱臺灣台北地方法院檢察署
    92 年度毒偵字第2312號卷，內有台北市○○○路○段181號
    4F之6勘查照片，並有現場示意圖，在走廊處則有電眼裝置
    （附92年度聲搜字第909號卷），則依現場情狀以觀，被告
    自無可能在走廊上，尤其是電梯出入口，出入頻繁處交易，
    且證人陳慕凡既住於該處，當知大樓走廊裝有電眼裝置，自
    亦儘可能避開，此乃常人應有之反應，況該址樓下範圍甚廣
    ，亦非侷限在電梯口之走廊，不能僅以有無經電眼監視之紀
    錄憑以認定被告有無交易毒品之事實，辯護人請求調閱之監
    視錄影帶，核無必要。又證人陳慕凡證稱曾於92年8月5日晚
    間9時許向被告購買第二級毒品安非他命，且事先被告均主
    動撥打行動電話與之聯絡等語，經查被告曾於92年8月1日上
    午9時34分1秒、同年月5日上午4時57分57秒，主動以000000
    0000號行動電話撥打證人陳慕凡之0000000000號行動電話等
    情，有卷附0000000000號、0000000000號行動電話通聯紀錄
    可稽。且警方另在被告住處搜索，亦扣得第二級毒品安非他
    命12包（毛重47.3公克），已如上述，是證人陳慕凡之上開
    指證，其真實性已因前開通聯紀錄、扣案第二級毒品存在而
    獲補強（最高法院90年度臺上字第3115號參照），證人陳慕
    凡上開證言，自堪採信。至於手機電話聯絡之通聯紀錄，乃
    本件之補強證據，而被告亦不否認使用0000000000號手機，
    已足供擔保證人陳慕凡所為陳述之可信度。況同一手機，有
    可能同時段多人使用，亦可能一人使用多支手機，更有可能
    多人多支手機交互使用等情，辯護人僅以通話之時間差，或
    手機尚有其餘通話率指被告於案發時間應有不在場之證明，
    洵非可採。參以證人陳慕凡係向被告以每包（0.5公克）1千
    元之代價購買第二級毒品安非他命，被告前揭供述買進安非
    他命之價格顯低於售出之價格，是堪認其於販賣第二級毒品
    安非他命與陳慕凡之際，確有營利之意圖，又被告所購上開
    毒品中，亦有供己施用之部分，除據被告於另案（臺灣板橋
    地方法院92年易字第2676號毒品危害防制條例案件）中坦承
    不諱外，並有臺灣檢驗科技股份有限公司濫用藥物尿液檢驗
    報告可稽，此復經臺灣板橋地方法院92年易字第2676號確定
    判決認定屬實，是被告向「阿地」所購買之上開毒品中，一
    部份係供己施用，另部份則係基於販賣第二級毒品之犯意而
    售予陳慕凡，亦堪認定。
  (三)被告雖辯稱：證人陳慕凡曾對伊女友亂說伊在外交往複雜而
    被伊毆打過，且陳慕凡曾積欠其借款經其催討均未償還，可
    能因此心生怨懟而誣稱有向伊購買安非他命云云，然經訊問
    證人陳慕凡，其證稱：被告曾經罵過伊，但未曾毆打過伊，
    亦未曾向被告女友亂說被告在外與其他女人亂搞之事，被告
    曾與伊相偕去唱歌消費4千多元，被告說要請客，並未曾向
    伊催討等語（見原審93年9月23日審判筆錄），被告並無另
    提出何證據以供審認，且被告亦不諱言：「（你說你跟陳慕
    凡有債務關係及他亂說你與女生有不正常來往致與女友吵架
    等不愉快的事，這是否有影響到你們之間的關係？）多多少
    少，但陳慕凡叫我幫他找貸款，我還是願意幫助他。」等語
    （同上審判筆錄）；況縱如被告所述曾與證人陳慕凡有上揭
    衝突，陳慕凡衡情亦不致於因此即惡意構陷被告入於如此重
    罪之理，是被告上開辯解，自屬無可採信；至原審辯護意旨
    以：一般販賣毒品之人不可能以自己手機聯絡對方去兜售毒
    品，或1次只賣微量毒品給對方而增加被查獲機會，衡情亦
    不可能至對方住處去販賣毒品云云，認證人陳慕凡所述與常
    情不符，然被告所使用與證人陳慕凡聯絡販賣毒品事宜之
    0000000000號行動電話，並非以被告名義申裝，而係以「曾
    麗娜」之名義申裝，且被告於92年8月6日在其住處為警搜索
    扣押之物品中，即有曾麗娜之Ｚ000000000號身分證，有卷
    附通聯紀錄、扣押物品目錄表可稽，是被告並非如辯護意旨
    所指，係以自己手機聯絡對方去兜售毒品而易於暴露行藏。
    又被告向「阿地」所購買之上開毒品，亦係「阿地」親往被
    告住處販賣，是辯護意旨認依常理，販毒者不可能親至施用
    毒品者家中販賣毒品，亦屬無可採取。至辯護意旨認販毒者
    不可能1次僅販賣少量毒品與施用毒品者，則係個人意見之
    詞，與買賣常理係供給與需求之競合，賣方固然希望多賣，
    然買方則會斟酌其需求而購買之事理不符，亦非可採。再被
    告辯稱伊在夜市販賣精油，1月收入達10餘萬元，此部分亦
    未提出證據以供調查，且販賣毒品之原因多端，尚未能謂收
    入豐厚即無販賣毒品之可能，是被告所辯為無足採。綜上所
    述，本件事證明確，被告犯行堪以認定，應依法論科。
二、核被告所為，係犯毒品危害防制條例第4條第2項販賣第二級
    毒品罪，其持有第二級毒品之行為，應為販賣第二級毒品之
    行為所吸收，不另論處。其多次販賣第二級毒品犯行，時間
    緊接、方法相近、觸犯構成犯罪要件相同之罪名，顯係基於
    概括犯意，應依連續犯之規定論以一罪。查被告前因偽造文
    書案件，經原審法院89年簡字第1540號判決判處有期徒刑5
    月確定，又因毒品危害防制條例案件，經臺灣板橋地方法院
    90 年易字第157號判決判處有期徒刑6月確定，經定應執行
    刑為有期徒刑10月，甫於91年4月17日執行完畢，有本院被
    告全國前案紀錄表在卷可考，其受有期徒刑之執行完畢，5
    年內再犯本件有期徒刑以上之罪，為累犯，依法加重其刑。
三、原審據以論罪科刑固非無見，惟被告第1次販賣安非他命時
    間為92年7月，原判決認係92年3月中旬，尚與事實不符；又
    被告本身亦有施用毒品，其為自行施用而購買，不能認為販
    賣之部分行為，原判決認買入時即為概括犯意所涵括之販賣
    犯行，尚有未洽。又被告販賣所得原判決未依毒品危害防制
    條例第19條第1項為沒收或以其財產抵償之諭知，亦有疏誤
    。爰審酌被告前有多次犯罪並經判處徒刑之紀錄，有前開本
    院被告全國前案紀錄表1紙可考，竟不知悛悔向善，再為本
    件販賣毒品犯行，足見其素行惡劣，全無改過遷善之心，嗣
    後矢口否認販賣毒品犯行，販賣第二級毒品安非他命多次，
    戕害他人身心健康等一切情狀，量處如主文第2項所示之刑
    。其販賣所得5千元，則依毒品危害防制條例第19條1項規定
    ，沒收之，如全部或一部不能沒收時，以其財產抵償之。至
    被告於另案為警搜索查獲之第二級毒品安非他命12包（毛重
    47.3公克），然此等違禁物，業經另案確定判決（臺灣板橋
    地方法院92年易字第2676號判決）沒收銷燬在案，且經執行
    完畢，有卷附臺灣板橋地方法院檢察署檢察官扣押（沒收）
    物品處分命令可稽，本院自不另重複宣告沒收銷燬，末此敘
    明。
四、公訴意旨另以：被告甲○○於92年3月中旬起至同年6月止，
    尚有販賣第二級毒品安非他命予陳慕凡，因認此部分尚有連
    續犯販賣第二級毒品罪嫌等語。按公訴人起訴被告此部分之
    犯行，係以證人陳慕凡之供述為論據，惟證人陳慕凡所供第
    1次向被告購買毒品之時間，既有如上之瑕疵，而經本院確
    認被告販賣第二級毒品安非他命予陳慕凡為92年7月，從而
    公訴人指被告尚有在92年3月中旬至同年6月間亦有販賣毒品
    予陳慕凡，自嫌無據，公訴人既以裁判上一罪起訴，即不另
    為無罪之諭知。
據上論斷，應依刑事訴訟法第369條第1項前段、第364條、第299
條第1項前段，毒品危害防制條例第4條第2項，刑法第19條、第
11條前段、第56條、第47條，判決如主文。
本案經檢察官張啟彬到庭執行職務。
中　　華　　民　　國　　94　　年　　6 　　月　　1 　　日
                  刑事第六庭審判長法  官  許國宏
                          　　　　法　官  蔡國在
　　                              法  官  洪光燦
以上正本證明與原本無異。
如不服本判決，應於收受送達後10日內向本院提出上訴書狀，其
未敘述上訴之理由者並得於提起上訴後10日內向本院補提理由書
（均須按他造當事人之人數附繕本）。
　                                書記官  陳玉嬋
中　　華　　民　　國　　94　　年　　6 　　月　　2 　　日
附錄本案論罪科刑法條全文如下：
毒品危害防制條例第4條第2項
製造、運輸、販賣第 2 級毒品者，處無期徒刑或七年以上有期徒
刑，得併科新臺幣七百萬元以下罰金。
